【裁判字號】    99,易,1126
【裁判日期】    990924
【裁判案由】    妨害名譽
【裁判全文】
臺灣板橋地方法院刑事判決              99年度易字第1126號
公  訴  人  臺灣板橋地方法院檢察署檢察官
被      告  張繼有
上列被告因妨害名譽案件，經檢察官提起公訴（99年度偵字第74
號），本院判決如下：
    主  文
張繼有犯毀謗罪，處拘役貳拾日，如易科罰金，以新臺幣壹仟元
折算壹日。
    事  實
一、張繼有、張業芳分別係位於臺北縣中和市○○街124 巷1 號
    之捷運帝國公寓大廈社區之住戶，二人前因細故即相處不睦
    。於民國98年11月4 日，張繼有與其女兒、弟媳自該公寓大
    廈Ｄ棟九樓搭乘電梯（下稱本案電梯）下樓（張繼有係背靠
    電梯牆面站立於該電梯內右側門邊操控板旁、其女兒及弟媳
    則站立於其對面之電梯內左側門邊旁，該電梯內在張繼有左
    側之電梯內右側角落有二名女子、另於其弟媳右側之電梯內
    左側角落有一名女子，參見附表編號二、(一)所示），於該電
    梯下至三樓開門後，張業芳即以右手臂呈「Ｌ」型姿勢以該
    手持一個已打開罐口之易開罐走入電梯，並站至該電梯中央
    後（參見附表二、(二)至(四)所示），於該電梯下至一樓後，張
    業芳即以避開張繼有之方式離開該電梯，張繼有於張業芳離
    開該電梯後，明知張業芳並未於上開與其共乘電梯期間，以
    手持之易開罐污損其西裝之行為，竟基於誣指張業芳有在上
    開與其共乘電梯時污損其西裝之該虛偽事實之毀謗犯意，意
    圖將該誣指之虛偽事實散佈於該社區內，即於該日後向該社
    區內住戶指摘張業芳有於與其共乘電梯時污損其西裝之該足
    以毀損張業芳名譽之虛偽事實，而毀謗張業芳。嗣因張業芳
    自其他住戶聽聞該情，始知悉上情。
二、案經張業芳訴由臺北縣政府警察局中和第一分局報告臺灣橋
    地方法院檢察署檢察官偵查起訴。
    理  由
一、本案認定被告有罪之證據方法計有：(甲)被告就自己之犯罪事
    實於警詢、偵查及審理中之不利己之陳述、(乙)證人即告訴人
    張業芳於審理中之證言、(丙)本院勘驗本案電梯監視器錄影光
    碟之如附表所示之勘驗筆錄（下稱本案電梯監視器影像勘驗
    筆錄）、被告於99年1 月20日偵訊之偵訊光碟之勘驗筆錄（
    下稱本案被告偵訊勘驗筆錄）、(丁)本案電梯監視器錄影光碟
    暨光碟影像列印照片（本院依被告於審理中辯稱之張業芳污
    損其西裝時間應係在光碟時間1 分41秒至2 分00秒該期間內
    之辯詞，而逐秒列印該段期間之影像）。經查，皆未發現有
    實施皆未發現有實施刑事訴訟程序之公務員因違背法定程序
    取得該等證據方法之情形。茲就各該證據係有證據能力之理
    由及確經合法調查之程序，分述如下：
  (一)上開(乙)所示之證人即告訴人張業芳於審理中之證言，查係本
    院於審判中依當事人聲請傳訊該證人到庭由檢察官、被告行
    交互詰問程序，取得該證人之證言，是證人於審理中之證言
    ，係有證據能力並經合法調查，自可為裁判之依據（最高法
    院97年度台上字第4941號判決要旨參照）。
  (二)上開(丙)所示之勘驗筆錄，查均係本院依刑事訴訟法第212 條
    至第214 條、第219 條之勘驗程序規定，由當事人在庭，當
    場播放各該光碟影音後，對影像及錄音所為之紀錄，自有證
    據能力，且經本院提示該等紀錄供被告為答辯，而經合法調
    查，自可為本院認定事實之依據。
  (三)上開(甲)所示之被告就本案犯罪事實之不利於己之陳述，查無
    刑事訴訟法第156 條第1 項、第158 條之2 規定情形，且與
    本院依法調查所得事實相符，自得援引被告之不利於己之陳
    述為認定其有罪之證據。
  (四)上開(丁)所示之監視器錄影影像暨翻拍照片，查係員警依法取
    得之路口監視器影像，並曾經本院於審判期日撥放由被告及
    其辯護人為辨識及答辯，是上開物證，除有證據能力外，並
    經合法調查，自得為本院裁判之基礎。
二、被告張繼有對附表本案電梯監視器影像勘驗筆錄所示之影像
    內容，且對其前於偵訊中有向檢察官坦承有向鄰居陳述張業
    芳有以罐子碰觸其西裝之事等情，固於審理中不爭執，惟仍
    矢口否認涉有毀謗犯行，先於本院勘驗本案電梯監視器錄影
    光碟後辯稱張業芳污損其西裝之時間可能係在光碟時間01分
    41秒至2 分00秒之期間云云（參見99年5 月10日審判筆錄第
    6 頁），再於言詞辯論時辯稱其於搭乘本案電梯當時，均係
    與其女兒聊天，張業芳可能是認其沒有注意她，故意或不小
    心濺到其西裝，其不會故意栽贓伊云云（參見99年8 月27日
    審判筆錄，同筆錄第6 頁），並請求將其事後自地下室堆置
    垃圾處所檢拾而現仍由其保存之易開罐送請鑑定有無張業芳
    之指紋。經查：
  (一)本案依附表本案電梯監視器影像勘驗筆錄所示之影像內容，
    雖於張業芳進入電梯轉身後，僅攝得張業芳之背面而未設得
    張業芳右下臂之動作，惟依該影像內容所示之被告與張業芳
    間之距離，除已經難認張業芳有以右手持之易開污損被告西
    裝外，張業芳亦於審理中證稱伊並未將手持之物品碰觸被告
    西裝等語，此外，被告雖辯稱張業芳係於光碟時間01分41秒
    至2 分00秒之該期間污損其西裝云云，惟依該段期間之光碟
    影像，被告之女兒及弟媳均係站立在張業芳旁邊，而依影像
    所示之情景，該二人視線於該段期間，均未有離開張業芳之
    情形，是本案張業芳如確有於該期間趁機污損被告西裝，該
    二人豈有未查知而告知被告之情？依上開事證，被告其上開
    辯詞，顯難採認，且被告英明知張業芳並未有在該電梯內污
    損其西裝之事實，亦堪認定。被告於偵訊中既坦承其係有向
    鄰居陳稱張業芳有於電梯內以罐子污損其西裝之事實，而張
    業芳亦於審理中證稱伊有自其他鄰居聽聞該情，是被告自有
    向不特定人指摘該虛偽事實之行為，是被告本案所為，自已
    構成毀謗行為。
  (二)至於，被告雖請求將其拾得之罐子送請鑑定有無張業芳指紋
    ，惟本案爭點係被告指摘之張業芳有無在本案電梯內以罐子
    污損其西裝及其有無向不特定之人指摘該情，自與現由其持
    有之罐子有無張業芳指紋無涉，是被告此部分之證據請求，
    自屬無據。
  (三)綜上所述，本案事證明確，被告犯行洵堪認定，應予依法論
    科。
三、被告張繼有明知張業芳並未於共乘電梯時污損其西裝，竟向
    鄰居指摘該足以毀損張業芳名欲之虛偽事實，核其所為，係
    犯刑法第310 條第1 項之毀謗罪。又被告雖於該日後向該社
    區內不明人數之住戶指摘該虛偽事實，惟其所誣指之事實查
    均屬同一，是顯屬同一毀謗犯意下之接續數行為，自應論以
    一罪。此外，檢察官起訴書雖記載以「張繼有…，並向臺北
    縣政府警察局中和第一分局南勢派出所報案處理，…，且前
    開派出所員警李泰源前往詢問此事，始知悉上情。」，然以
    ，依李泰源於偵訊中之證言，張繼有似未有向警提出告訴，
    是此部分不另生誣告之問題，附此敘明。爰審酌被告與告訴
    人同屬社區住戶，二人縱有因細故相處不睦之情，被告仍不
    應誣指事實毀謗他人，是其本案所為，自屬非是，茲斟酌被
    告之素行、犯罪之動機、手段、所生之危害及犯後之態度，
    就其本案犯行，量處如主文所示之刑，並諭知如易科罰金之
    折算標準，以資懲儆。
據上論斷，應依刑事訴訟法第299 條第1 項前段，刑法第310 條
第1 項、第41條第1 項前段，刑法施行法第1 條之1 第1 項、第
2 項前段，判決如主文。
本案經檢察官陳怡親到庭執行職務。
中    華    民    國    99    年    9     月    24    日
                  刑事第四庭  法  官  陳世旻
┌────────────────────────────────────────────┐
│附表：本案電梯錄影監視器影像光碟內容                                                    │
├──┬─────────────────────────────────────────┤
│編號│光碟內容                                                                          │
├──┼─────────────────────────────────────────┤
│ 一 │光碟影像資訊                                                                      │
├──┼─────────────────────────────────────────┤
│    │(一)攝影長度：光碟總長度2分39秒。                                                   │
│    │(二)攝影視角：攝影機畫面視角是由電梯內部照向電梯入口處，螢幕畫面的中央偏左為電梯的入│
│    │            口，畫面左方為電梯操控面板，畫面右方為電梯門的另外一邊，沒有操控面板。│
│    │(三)備註說明：因電梯錄影機係照射電梯內鏡子影像，故以下影像內容，係依螢幕畫面記載，實│
│    │            際情形係左右相反。                                                    │
├──┼─────────────────────────────────────────┤
│ 二 │光碟影像內容                                                                      │
├──┼─┬───────┬───────────────────────────────┤
│    │  │影像時間      │影像內容                                                      │
│    ├─┼───────┼───────────────────────────────┤
│    │(一)│00:00-00:18   │被告從電梯入口進來，即站到畫面左邊的面板處，先用右手操控面板後│
│    │  │              │，在18秒的時候，是呈現被告背靠著畫面左邊的電梯牆面，呈身體左側│
│    │  │              │大概貼向電梯面板，被告的右側有兩個人（一名為穿白衣綁馬尾的女子│
│    │  │              │，另一名僅照出人頭，在畫面的右下角），當時畫面右側電梯門邊，有│
│    │  │              │一個女子，女子前方有一個小女孩，女子的左側即螢幕的右下角，有一│
│    │  │              │個白衣女子。                                                  │
│    ├─┼───────┼───────────────────────────────┤
│    │(二)│00:18-01:20   │電梯內的每個人站立位置同(一)所示，在1 分20秒的時候，電梯門打開，│
│    │  │              │可以看到告訴人左手持一個易開罐已打開罐口的罐子，罐子的位置約是│
│    │  │              │在告訴人的腹部。                                              │
│    ├─┼───────┼───────────────────────────────┤
│    │(三)│01:20-01:33   │告訴人從電梯門口向畫面的左下方走入電梯，在1 分25秒到1 分26 秒 │
│    │  │              │時，在小女孩面前，轉身背向螢幕，在1 分25秒的時候，依照告訴人的│
│    │  │              │背影，左手仍然是維持在相同的位置，其他電梯內的人位置都沒有改變│
│    │  │              │，在1 分27秒時，告訴人就以背對著螢幕的方式，向她的右後方靠，靠│
│    │  │              │至螢幕下方的中間，被告仍站立在上開(一)的位置，告訴人是在被告的左│
│    │  │              │前方，依螢幕的角度顯示，兩人約呈九十度，被告右肩到告訴人左肩的│
│    │  │              │距離，為站在螢幕左下角（亦即在告訴人的左後方、被告的右邊）之該│
│    │  │              │名綁馬尾女子頭部之影像所佔據，可以判斷兩人之間仍有一定的距離。│
│    ├─┼───────┼───────────────────────────────┤
│    │(四)│01:33-01:54   │在1 分38秒時，電梯門關上，告訴人右手伸起來摸頭髮，在1 分39秒到│
│    │  │              │40秒時，綁馬尾的女子頭向螢幕的左方偏，可以看見被告跟告訴人間有│
│    │  │              │一定的空隙，該空隙因為綁馬尾女子頭部篇移的動作，在1 分46秒到54│
│    │  │              │秒間，有再出現。                                              │
│    ├─┼───────┼───────────────────────────────┤
│    │(五)│01:54-02:11   │在1 分58秒到59秒時，電梯的門開始開啟，在58、59秒，被告用左手操│
│    │  │              │控面板，身體的姿勢及位置，仍然同上開(一)，告訴人是在1 分59秒時，│
│    │  │              │身體偏向螢幕右方門邊的女子，以向右拋物線型的路線，在2 分08秒完│
│    │  │              │全離開電梯，在2 分00秒到2 分08秒的該段期間，告訴人的左手是維持│
│    │  │              │在相同的姿勢，沒有接觸到被告。綁馬尾的女子是跟隨在告訴人的身後│
│    │  │              │離開電梯。在2 分09秒時，綁馬尾的女子走到螢幕中間時，可以看到被│
│    │  │              │告右手插在腰際。                                              │
├──┼─┴───────┴───────────────────────────────┤
│備註│(一)經於99年5 月18日審判期日勘驗光碟後，被告辯稱張業芳係於01分41秒至2 分00秒之該期間│
│    │  以手持之易開罐觸碰其西裝。                                                      │
│    │(二)經本院命臺北縣警察局中和分局第一分局員警前往該電梯測量電梯長寬並由員警依上開監視│
│    │  器影像模擬被告與張業芳位置，經該局以99年6 月17日北縣警中一刑字第0990021925號函函│
│    │  復該電梯之寬（即入口該面）為140 公分、深（即與入口垂直該面）為125 公分，且依員警│
│    │  模擬之站立位置，二人間係有相當距離。                                            │
└──┴─────────────────────────────────────────┘
以上正本證明與原本無異
如不服本判決應於送達後10日內向本院提出上訴狀
                              書記官  梁福建
中    華    民    國    99    年    9     月    29    日
附錄：本案論罪科刑法條全文
第  310    條  （誹謗罪）
意圖散布於眾，而指摘或傳述足以毀損他人名譽之事者，為誹謗
罪，處一年以下有期徒刑、拘役或五百元以下罰金。
散布文字、圖畫犯前項之罪者，處二年以下有期徒刑、拘役或一
千元以下罰金。
對於所誹謗之事，能證明其為真實者，不罰。但涉於私德而與公
共利益無關者，不在此限。
中華民國刑法施行法（民國95年06月14日修正）
第1-1 條
中華民國九十四年一月七日刑法修正施行後，刑法分則編所定罰
金之貨幣單位為新臺幣。
九十四年一月七日刑法修正時，刑法分則編未修正之條文定有罰
金者，自九十四年一月七日刑法修正施行後，就其所定數額提高
為三十倍。但七十二年六月二十六日至九十四年一月七日新增或
修正之條文，就其所定數額提高為三倍。

司法院資訊處製作；財團法人民間司法改革基金會備份。
